臺灣臺北地方法院刑事判決　　　　　　　94年度訴緝字第72號
　　公訴人　臺灣臺北地方法院檢察署檢察官
　　被　告　乙○○
上列被告因偽造文書案件，經檢察官提起公訴（八十一年度偵字
第一二七九九、一三五二二、一四二四九、一五七六九、一七五
四０、一八三九一、一八六七四號），本院判決如下：
    主  文
本件免訴。
    理  由
一、本件公訴意旨略以：被告乙○○因同案被告林文政（俟傳喚
    到庭後審結）知悉同案被告丁添福係臺北縣中和市○○路○
    段一三三號韶禹開發企業有限公司（以下稱韶禹公司）之負
    責人，與同案被告劉金山（俟傳喚到庭後審結）先後於民國
    八十年間，取得同案被告甲○○及案外人黃奕進、黃奕葛祭
    祀公業等所有之台北縣深坑鄉○○○段昇高坑小段第一三二
    、一三三－一、二、一三四、一三四－二、七、一三六至一
    三九、一三九－一、二、一四０至一四三、一四四－二、一
    四七、一五八、一五九、一五九－一、一六０－一、一六二
    號等二十三筆土地之整地填土權利後，向臺北縣政府申請准
    予在該等土地棄土，迄未獲准一事，認有機可乘，而與同案
    被告林文政共謀，出於意圖為自己不法所有之犯意聯絡，由
    同案被告林文政化名林逸雲，被告乙○○則冒稱為同案被告
    林文政之妻，共同向同案被告丁添福偽稱有能力代為申請棄
    土證明書，但須新台幣（下同）一百萬元之酬勞，於八十年
    十二月間，先向同案被告丁添福拿取十萬元之酬金及土地所
    有權人之證明文件等，偽稱以承包台鐵地下化公共工程之台
    燈瀛營造股份有限公司名義申請以符程序，使同案被告丁添
    福不知有詐，實則與台北市政府工務局新建工程處配合科工
    程師同案被告劉曉嵐（因為另案既判力所及，經公訴人另為
    不起訴處分）共謀，由同案被告劉曉嵐利用其職務上之機會
    ，在臺北市工務局新建工程處內，偽造新工處名義八十一年
    一月二十四日（八十一）新工建管字第六０五號簡便行文表
    ，核定該處工程廢棄土二十七萬立方公尺以上，將倒於同案
    被告甲○○等人之深坑鄉○○○段昇高坑小段一四０至一四
    三及一四四－二、一四七號等土地上之棄土證明，而後於八
    十一年一月二日二十四日，在臺北市○○○路水源大廈新工
    處樓下，由被告乙○○與同案被告林文政共同行使出示予韶
    禹公司劉經理，向之詐取餘款九十萬元，足生損害於臺北市
    政府工務局新建工程處。因認被告乙○○涉有刑法第三百三
    十九條第一項之詐欺取財、第二百十六條、第二百十一條之
    行使偽造公文書等罪嫌。
二、案件時效已完成者，應諭知免訴之判決，且得不經言詞辯論
    為之，刑事訴訟法第三百零二條第二款、第三百零七條分別
    定有明文。又追訴權之時效，如依法律之規定，偵查、起訴
    或審判之程序，不能開始或繼續時，停止其進行，前項時效
    停止，自停止原因消滅之日起，與停止前已經過之期間，一
    併計算，停止原因繼續存在之期間，如達於刑法第八十條第
    一項各款所定期間四分之一者，其停止原因視為消滅，刑法
    第八十三條亦定有明文。其次，案經提起公訴或自訴，且在
    審判進行中，此時追訴權既無不行使之情形，自不發生時效
    進行之問題（司法院大法官會議釋字第一三八號解釋意旨參
    照），若已實施偵查，追訴權既無不行使之情形，即不生時
    效進行之問題。而所謂實施偵查者，係指檢察署收受警局移
    最高法院八十二年度第十次刑事庭會議決議可參。
三、經查：被告乙○○被訴連續於八十年十二月間及八十一年一
    月二十四日涉犯刑法三百三十九條第一項之詐欺取財罪；於
    八十一年一月二十四日涉犯第二百十六條、第二百十一條之
    行使偽造公文書等罪，而刑法之詐欺取財罪及行使偽造公文
    書罪之最重法定本刑，分別為五年以下有期徒刑及七年以下
    有期徒刑，依刑法第八十條第一項第二款規定，追訴權時效
    均為十年，而本件被告係於八十一年八月十七日經法務部調
    查局臺北市調查處以北肆調字第００四一八０號函移送臺灣
    臺北地方法院檢察署，經該署於同年月十八日收受該移送書
    後開始偵查，於八十一年八月二十九日提起公訴，於八十一
    年十月十六日繫屬本院，嗣被告於本院審理時因逃匿，經本
    院於八十二年六月三十日發佈通緝，致審判之程序不能開始
    ，依刑法第八十三條第一項、第三項之規定，其所犯上開詐
    欺取財罪及行使偽造公文書罪，因通緝致時效停止進行之期
    間均為二年六月，此有臺灣臺北地方法院檢察署收受法務部
    調查局臺北市調查局上開函文之收案章戳日期（八十一年度
    偵字第一八三九一號偵查卷）、起訴書、本院八十一年度訴
    字第二四三五號刑事卷內之送審收案章戳日期及通緝書各一
    份在卷可稽。因此，本件詐欺取財及行使偽造公文書之追訴
    權之時效，應自被告連續詐欺取財行為終了之日及其行使偽
    造公文書犯罪成立之日，亦即均自八十一年一月二十四日起
    算十年，均加計因通緝而停止之二年六月（十年之四分之一
    ）期間，以及開始實施偵查之日即八十一年八月十八日起至
    本院發布通緝之日即八十二年六月三十日之期間，再扣除公
    訴人自八十一年八月二十九日起訴至同年十月十六日案件繫
    屬於本院之期間後，依司法院大法官釋字第一三八號解釋，
    此時追訴權既無不行使之情形，自不生時效進行之問題，是
    本案業於九十四年四月十九日完成，揆諸前揭說明，本件爰
    不經言詞辯論，逕行諭知免訴之判決。
四、據上論斷，應依刑事訴訟法第三百零二條第二款、第三百零
    七條，判決如主文。
中　　華　　民　　國　　94　　年　　4 　　月　　22　　日
                        臺灣臺北地方法院刑事第十五庭
                            審判長法  官  周祖民
                                  法  官  邱蓮華
                                  法  官  吳麗英
上列正本證明與原本無異。
如不服本判決，應於判決送達後10日內，向本院提出上訴狀。
      　　　　　　　　　　　　　　書記官　田華仁
中　　華　　民　　國　　94　　年　　4 　　月　　22　　日
